臺灣高等法院臺中分院刑事判決　　　　96年度上易字第1558號
上　訴　人
即　被　告　丁○○
上列上訴人因詐欺案件，不服臺灣臺中地方法院96年度易字第
581號中華民國96年6月26日第一審判決（起訴案號：臺灣臺中
地方法院檢察署95年度偵字第17724號），提起上訴，本院判決
如下：
    主  文
上訴駁回。
    事  實
一、丁○○於民國（下同）95年3月上旬，因缺錢花用，經由報
    紙廣告得知可以出賣金融機構帳戶資料方式牟利，即撥打廣
    告所載電話，與詐欺集團之成員綽號「小傑」（又稱「阿強
    」，以下稱「小傑」）之真實姓名年籍不詳之成年男子取得
    聯繫，並在臺中市○○街之「唐山茶藝館」見面後，「小傑
    」即勸說丁○○加入其與許雲強、李奇、楊勝傑、鄭玉雪
    （以上4人為該詐欺集團之主要成員，分別經臺灣彰化地方
    法院判處有期徒刑5年、3年、4年、3年6月）、真實姓名年
    籍不詳，綽號「周哥」、「阿成」等成年人士所組成之詐欺
    集團，丁○○應允後，即與「小傑」等成年人士共同基於詐
    欺取財並以之為常業之犯意聯絡，由丁○○提供其本人之金
    融機構帳戶供被害人匯款，並依「小傑」之指示前往自動提
    款機提領被害人匯入之款項（即擔任俗稱「車手」之工作）
    。丁○○遂先於同年月7日，將其同日在新竹國際商業銀行
    西屯分行（以下簡稱新竹國際商銀）所申請設立之帳號：
    00000000000000號帳戶，又於同年月10日，將其(1)前於80
    年3月8日，在臺中縣大里郵局（以下簡稱大里郵局）所申請
    設立之局號：0000000號、帳號：0000000號帳戶（於95年3
    月3日辦理存摺掛失補發及語音轉帳系統，再於同年月10日
    取得提款卡），及(2)於同年月7日，在聯邦商業銀行民權分
    行（以下簡稱聯邦銀行）所申請設立之帳號：000000000000
     號帳戶之存摺、印章、提款卡等物，均在「唐山茶藝館」
    內，交付予「小傑」，同時告知「小傑」其提款卡密碼後，
    其所屬詐欺集團之成員即在報紙刊登虛偽之貸款廣告，待如
    附表編號１至６號所示之被害人撥打廣告內所載電話後，該
    詐欺集團成員即向其等佯稱須先繳納保險費、公證費等費用
    ，始能核貸云云，致令上開被害人陷於錯誤，而分別於如附
    表編號１至６號所示之時間，依詐欺集團成員之指示，匯款
    至如附表所編號１至６號所示之丁○○及該詐欺集團所收購
    之其他人頭帳戶內；或於同年月22日撥打電話給如附表編號
    ７號所示之被害人辛○○，諉稱：其遭詐欺集團冒名在臺北
    復華銀行開戶，因此臺灣臺北地方法院必須凍結其帳戶，其
    須先將所有存款集中轉入一個銀行帳戶內，以便作語音控管
    等語；於同年月23日撥打電話給如附表編號８號所示之壬○○，假冒係臺灣臺北地方法院書記官，向其誑稱：其銀行帳
    戶遭盜用，有幫助詐欺集團洗錢之嫌，明日即須出庭，須先
    到銀行辦理語音查詢及轉帳，以便查詢其是否有幫助洗錢之
    嫌等語，致該2名被害人均陷於錯誤，分別依指示至存款銀
    行辦理語音轉帳功能，並各將詐欺集團所提供之丁○○上開
    新竹國際商銀、聯邦銀行帳戶設定為約定轉帳帳戶後，再將
    帳號及語音轉帳密碼告知詐欺集團成員，而該詐欺集團成員
    取得被害人之帳號及語音轉帳密碼後，即利用該語音轉帳密
    碼，自行將如附表編號７、８號所示之被害人帳戶內，如附
    表編號７、８號所示數額悉數轉入丁○○上開新竹國際商銀
    帳戶及聯邦銀行帳戶中，而以此不正方法，由銀行電話語音
    轉帳終端機之自動付款設備取得被害人之款項。該詐欺集團
    隨即通知該詐欺集團之「車手」潘昌隆等人依指示至各金融
    機構之自動櫃員機或臨櫃提領被害人匯入人頭帳戶之贓款，
    其間丁○○受「小傑」之指示，於95年3月23 日分別至聯邦
    銀行臺中分行及聯邦銀行民權分行臨櫃提領附表編號８號所
    示自壬○○帳戶匯入其聯邦銀行帳戶中之贓款新臺幣（下同
    ）42萬元及53萬元後，交予「小傑」，因而獲得5千元之報
    酬；另「小傑」代丁○○領取贓款，丁○○亦因而分得3千
    元之佣金，總計獲得8千元，而賴以維生。嗣經如附表所示
    之被害人察覺受騙後報警處理，因而循線查獲。
二、案經臺中市警察局第一分局、臺中縣警察局豐原分局分別報
    告臺灣臺中地方法院檢察署檢察官偵查後聲請簡易判決處刑
    及移送併辦、丙○○、乙○○、己○○、甲○○、庚○○、
    癸○○訴由彰化縣警察局移送臺灣彰化地方法院檢察署檢察
    官偵查後移送併辦。
    理  由
一、訊據上訴人即被告丁○○（下稱被告）固直承有於95年3 月
    間，在臺中市○○街之「唐山茶藝館」，將其設於新竹國際
    商銀、大里郵局及聯邦銀行之上開帳戶之存摺、印章及提款
    卡交付予綽號「小傑」之成年男子，並告知「小傑」提款卡
    之密碼，嗣於同年3月23日受「小傑」之指示，分別至聯邦
    銀行臺中分行及聯邦銀行民權分行臨櫃提領其上開聯邦銀行
    帳戶內之42萬元及53萬元後，交予「小傑」，「小傑」即給
    予5千元，此外，「小傑」有另外因為收款之事交付3千元等
    情，惟矢口否認有共同常業詐欺之犯行，辯稱：伊是看報紙
    要找工作，才認識「小傑」，「小傑」說他們公司是在做地
    下期貨的工作，叫伊來工作，負責向客戶收錢，但因為怕伊
    收了客戶的錢後跑掉，所以叫伊拿金融帳戶之存摺，作為質
    押，伊就拿了7個金融機構之帳戶給「小傑」，後來伊因為
    要辦貸款，所以「小傑」叫伊多開設幾個金融機構之帳戶，
    95年3月23日，因為「小傑」說為了要幫伊辦理貸款，所以
    有存1筆錢進去伊帳戶內，而帳戶是伊的，要伊本人去領出
    來，伊領95萬元出來後，「小傑」說伊跑了1天很累了，才
    給伊5千元，伊不知道「小傑」是詐欺集團的人云云。經查
    ：
  (一)按被告以外之人於審判外之陳述，雖不符前四條之規定，而
    經當事人於審判程序同意作為證據，法院審酌該言詞陳述或
    書面陳述作成時之情況，認為適當者，亦得為證據。當事人
    、代理人或辯護人於法院調查證據時，知有第159條第1項不
    得為證據之情形，而未於言詞辯論終結前聲明異議者，視為
    有前項之同意，刑事訴訟法第159條之5定有明文。本件告訴
    人丙○○、乙○○、己○○、甲○○、庚○○、癸○○、被
    害人辛○○、壬○○等人於警詢之陳述，其性質固均屬傳聞
    證據，然其各該警詢筆錄之內容，業經本院審理時予以提示
    並告以要旨，且各經檢察官及被告表示意見，當事人或辯護
    人已知上述筆錄乃傳聞證據，且均未於言詞辯論終結前對該
    等筆錄內容異議，依前揭規定，擬制同意作為證據，本院審
    酌上述警詢筆錄作成時之情況，認以之作為證據，應屬適當
    ，故上述警詢筆錄依刑事訴訟法第159條之5規定，具有證據
    能力。
  (二)被告上開新竹國際商銀及聯邦銀行等帳戶，均係被告於95年
    3月7日申請設立等情，有被告上開新竹國際商銀帳戶之活期
    性存款名細查詢、聯邦商業銀行民權分行95年5月12日聯
    銀權字第77號函檢送被告開戶資料附卷可稽（見彰化分局警
    卷第13、21頁；臺中市第一分警卷）另被告上開大里郵局帳
    戶，則係被告於80年3月8日開設，並於95年3月3日辦理存摺
    掛失補發及語音轉帳系統、及於同年月10日核發晶片等情，
    有被告上開大里郵局帳戶之郵政存簿儲金立帳申請書、印鑑
    卡及客戶歷史交易清單各1份在卷足憑（見臺中縣豐原分局
    警卷第15至17頁）。
  (三)證人即告訴人庚○○、癸○○、甲○○、乙○○、丙○○、
    己○○等人於見到被告所屬詐欺集團之成員在報紙刊登之虛
    偽貸款廣告，先後撥打廣告內所載電話後，該詐欺集團成員
    即向其等佯稱須先繳納保險費、公證費等費用，始能核貸云
    云，致令上開被害人陷於錯誤，而分別於如附表編號１至６
    號所示之時間，依詐欺集團成員之指示，匯款至如附表編號
    １至６號所示之丁○○及該詐欺集團所收購之其他人頭帳戶
    內等情，業據證人庚○○、癸○○、甲○○、乙○○、丙○○、己○○等人於警詢時證述甚詳（見彰化分局警卷第26、
    27、29、30、43、44、46、47、49、50、52、53、55、57頁
    ；台中縣豐原分局警卷第5、6頁）；另證人即被害人辛○○
    、壬○○分別於如犯罪事實所載之時間，遭被告所屬之詐欺
    集團其他成員以遭冒名開戶或涉嫌幫詐欺集團洗錢，須控管
    其帳戶之手法詐騙，致該2名被害人均陷於錯誤，分別依指
    示至存款銀行辦理語音轉帳功能，並各將詐欺集團所提供之
    被告上開新竹國際商銀、聯邦銀行帳戶設定為約定轉帳帳戶
    後，再將帳號及語音轉帳密碼告知詐欺集團成員，而該詐欺
    集團成員取得被害人之帳號及語音轉帳密碼後，即利用該語
    音轉帳密碼，自行將如附表編號７、８號所示之被害人帳戶
    內，如附表編號７、８號所示數額悉數轉入被告上開新竹國
    際商銀帳戶及聯邦銀行帳戶中，而以此不正方法，由銀行電
    話語音轉帳終端機之自動付款設備取得被害人之款項等情，
    業據證人辛○○、壬○○於警詢時證述甚詳（見彰化分局警
    卷第10、11、40、41頁；台中市第一分局警卷），並有證人
    庚○○提出之郵政國內匯款執據2紙、證人癸○○提出之郵
    政國內匯款執據6紙、存款明細6紙、證人甲○○提出之郵政
    國內匯款單2紙、證人乙○○郵政國內匯款執據1紙、證人丙○○提出之郵政國內匯款執據2紙、證人己○○提出之郵政
    國內匯款執據1紙、證人辛○○提出之中華商業銀行存摺封
    面及內頁影本、證人壬○○提出之臺北國際商業銀行存摺封
    面及內頁影本、被告上開聯邦銀行帳戶未登摺帳項查詢清單
    、被告上開大里郵局帳戶之客戶歷史交易清單、查詢帳戶最
    近交易資料、被告上開新竹國際商銀帳戶活期性存款名細查
    詢及臺灣彰化地方法院95五年度訴字第1180號判決各1份附
    卷可憑（見彰化分局警卷第12、13、21、35、37至39、42、
    45、48、51、54、56、58至62頁；台中市第一分局警卷；台
    中縣豐原分局警卷第16、17、20、21、47至58頁；原審卷第
    54至75頁），是如附表編號１至６號所示之被害人係因被詐
    騙始匯款至被告或其他人頭帳戶，及如附表編號７、８號所
    示之被害人則係遭詐騙後辦理語音轉帳功能，致帳戶內之存
    款遭轉帳至被告帳戶等情，堪以認定。而被告上開聯邦銀行
    、大里郵局及新竹國際商銀之帳戶，均遭詐欺集團使用作為
    供受詐騙被害人自行匯款或利用語音轉帳系統匯入被害人存
    款所用等情，亦無疑義。
  (四)被告雖辯稱是因看報紙找工作，才認識「小傑」，並因而在
    「小傑」之公司任職，負責向客戶收款，並未參與詐欺集團
    云云。然而：
  1.被告上開聯邦銀行、大里郵局及新竹國際商銀之帳戶，係由
    被告交付予「小傑」之男子等情，業經被告供承如前。被告
    另曾於95年3月23日分別至聯邦銀行臺中分行及聯邦銀行民
    權分行臨櫃提領附表編號８號所示自被害人壬○○帳戶匯入
    被告聯邦銀行帳戶中之贓款42萬元及53萬元後，交付該95萬
    元給「小傑」，「小傑」並因而交付5千元予被告等情，除
    經被告於警詢及原審均供承不諱外（見彰化分局警卷第5頁
    ；台中市第一分局警卷；原審院卷第33頁），並有聯邦銀行
    臺中分行、民權分行監視器翻拍照片9張、取款條2紙，及被
    告上開聯邦銀行帳戶交易明細表1份在卷可參（見彰化分局
    警卷第32至35頁背面），而堪認定。
  2.被告於95年4月10日警詢時供稱：「（你為何將金融帳戶交
    給綽號阿強即「小傑」的男子？）我本來是要將金融帳戶賣
    給他」、於同年6月8日警詢時供稱：「（為何你當初意圖販
    售金融帳戶供人使用？）我因缺錢意圖販售受獲利後再將金
    融帳戶申請停止使用」、於同年6月10日警詢時供述：「我
    申請聯邦銀行臺中民權分行帳號『000000000000』，原本是
    看報紙要轉賣給1位綽號『小傑』之男子˙˙˙。」、於同
    年9月4日警詢時供述：「我於95年3月初看報紙得知有人要
    買帳戶，我就打電話去說我要賣帳戶，後來那（警詢筆錄誤
    載為「內」）個人說見面再談」（見彰化分局警卷第4頁背
    面、第9頁；台中市第一分局警卷被告95年6月10日警詢筆錄
    第2頁；台中縣豐原分局警卷第9頁），而供述係因看到報紙
    收購金融帳戶之廣告，擬出賣帳戶，而去電聯繫，始認識「
    小傑」等情，相互一致。雖被告於原審辯稱：在警詢時說原
    本要賣帳戶，是因為當時伊嚇到了，在彰化分局作第一份筆
    錄時，負責詢問之警員在錄音前告訴伊，照伊的說法一定會
    被收押，而95年6月8日警詢時伊亦說是缺錢意圖販售帳戶獲
    利後才將帳戶停用，是因為伊有請教律師，律師要伊照先前
    的說法陳述，若講別的話，對伊較不利，至於如何不利，伊
    不清楚，該律師好像姓張，伊不知道他的姓名，亦沒有名片
    云云（見原審卷第32頁）。惟證人顏明樂（95年4月10日詢
    問被告之警員）於原審證述：在製作被告警詢筆錄前後，均
    未對被告說若不配合會被收押，亦沒有用強暴、脅迫、利誘
    、詐欺等非法方法取供等語（見原審卷第89、90頁）；且觀
    諸被告嗣後於95年6月8日、同年月10日、同年9月4日三度於
    接受其他司法警察詢問時，就如何結識「小傑」，亦供述如
    一；而被告並未供述該3次警詢筆錄有何情事，影響其供述
    之任意性；況被告於警詢最後一次為同一供述之時間，距離
    其製作第一份警詢筆錄之時間，已相距近5個月，實有充分
    的時間足以深思熟慮，或請教專業人士，當無仍因害怕收押
    而為相同供述之理。至於被告所指建議其勿供述歧異之張姓
    律師，復未能提供任何具體資料，以供本院查核，是其於原
    審空言辯稱是因為害怕收押或聽從律師之建議始為上開供述
    云云，無可採信。自應以其前揭於警詢時一致之供述即係因
    撥打報紙收購帳戶之廣告，而與「小傑」聯絡等情，較可採
    信，其於本院準備程序辯稱係看到貸款廣告、求職廣告始認
    識「小傑」云云，顯係圖卸之詞。至於證人潘昌隆（擔任詐
    欺集團車手）於原審證述：是看到「簿子等於錢」的廣告，
    才聯絡到「阿強」（即「小傑」），然此廣告文義並不明確
    ，雖可解釋為以金融帳戶貸款，然亦可解讀為販賣金融帳戶
    獲取現金，是證人潘昌隆上開證述，尚無法作為有利於被告
    之認定。衡諸目前詐欺集團收購或使用人頭帳戶做為出入帳
    戶，並以提款卡提領犯罪所得，以逃避檢警之追緝，乃眾所
    周知之事實；且任何人均可辦理金融機構帳戶存摺使用，是
    如無正當理由，實無借用他人存摺使用之理，而金融機構帳
    戶存摺亦事關個人財產權益之保障，其專有性甚高，除非本
    人或與本人具親密關係者，難認有何理由可自由流通使用該
    存摺。又一般人均有妥為保管及防止他人任意使用之認識，
    縱特殊情況偶需交付他人使用，亦必深入瞭解用途及合理性
    ，始予提供，且該等專有物品如落入不明人士手中，而未加
    以闡明正常用途，極易被利用為與財產有關之犯罪工具，此
    為吾人依一般生活認知所易於體察之常識，而有犯罪意圖者
    ，非有正當理由，竟徵求他人提供帳戶，客觀上可預見其目
    的，係供為某筆資金之存入，嗣再行領出之用，且該筆資金
    之存入及提領過程係有意隱瞞其流程及行為人身分曝光之用
    意，一般人本於一般認知能力均易於瞭解，尤其邇來因詐欺
    取財集團猖獗，報章媒體屢屢報導其均以蒐購人頭帳戶作為
    其詐欺取財供匯款之工具，政府並因而於電子或平面媒體廣
    為宣導防止民眾受騙，被告為智慮成熟之成年人，更參以其
    於95年6月8日警詢時已供明：「（你是否知道將金融帳戶供
    他人從事不法使用係違法的行為？）我知道。」（見彰化分
    局警卷第9頁），被告對於詐騙集團利用人頭帳戶詐欺取財
    乙事，當無法諉為不知。又被告除提供本件3個金融機構帳
    戶給「小傑」外，另又提供8個金融機構帳戶（分別設於第
    七商業銀行、華南銀行、合作金庫銀行、第一商業銀行、臺
    南中小企業銀行、建華商業銀行、土地銀行、臺中商業銀行
    之帳戶）給「小傑」使用等情，迭據被告於警詢、本院準備
    程序供述明確（見彰化分局警卷第6頁背面；原審卷第11 頁
    ），「小傑」茍非詐欺集團成員，何需使用如此多數之人頭
    帳戶？是由「小傑」不僅刊登廣告收購帳戶，且被告1人即
    提供多達11個帳戶給「小傑」，嗣後又指示被告領取被告帳
    戶內不屬於被告所有之款項，是被告對於「小傑」係詐欺集
    團成員乙節，自無不知之理。
  3.被告雖另於警詢、偵查及本院均供稱：伊與「小傑」見面後
    ，小傑說他們係從事地下期貨的公司，叫伊到公司工作，負
    責向客戶收款，因為怕伊收到款項會跑掉，所以要質押伊之
    帳戶，伊就拿了7本金融帳戶給「小傑」，又因為伊家中缺
    錢，想要辦貸款，需要在職證明，伊告訴「小傑」後，「小
    傑」說可以幫伊辦貸款，並叫伊多申請幾個帳戶云云（見彰
    化分局警卷第4頁背面、第9頁；台中市第一分局警卷被告95
    年6月10日警詢筆錄；台中縣豐原分局警卷第9頁；原審卷第
    32、33頁）。惟被告就其任職於「小傑」所屬地下期貨公司
    約定之薪資為何，先於原審準備程序供述：「小傑」並未向
    伊提到薪水的部分云云；然旋即改稱：「小傑」說1個月底
    薪1萬5千元，每月10日領薪水云云（見原審卷第32頁），而
    前後供述不一，顯有可疑；其次，被告復於原審供稱：「小
    傑」並未告訴伊公司名稱，只叫伊每天在「唐山茶藝館」等
    候，伊問「小傑」是否要去看看公司在哪裡，「小傑」說不
    用，有機會再帶伊去，伊從來未向客戶收過錢，有時「小傑
    」會叫伊去向客戶收錢，但伊待在家裡沒去收錢，但翌日「
    小傑」還是拿錢給伊，伊不知道為何如此，亦不知道那是否
    係伊的報酬，「小傑」說伊一定會缺錢花用，而伊當時亦真
    的缺錢，所以就沒有再問下去，伊拿給「小傑」的帳戶內，
    並沒有錢，「小傑」說為了幫伊辦貸款，所以會計存了一筆
    現金入伊帳戶內，既然該帳戶是伊申辦的，就要由伊自己去
    領錢，至於領多少錢出來是聽「小傑」指示的，「小傑」說
    先領90幾萬元出來，留下一點錢放在帳戶內，是要申辦聯邦
    銀行的貸款，若辦不出來，再向其他銀行申請，但從沒有銀
    行人員打電話來向伊徵信，伊之前信用有異常，所以伊想一
    定辦不出來，伊領出95五萬元後，「小傑」說伊跑了一天很
    累了，所以給伊5千元，伊在那家公司幾乎都沒有做事云云
    （見原審卷第32、22頁）。由被告雖稱係在「小傑」的公司
    上班，卻不知該公司名稱及地點，且其職務既係負責向客戶
    收錢，然其又不曾向任何客戶收過錢，僅是每天到「唐山茶
    藝館」等候「小傑」；被告既明知本身信用不良，且亦自認
    不可能向銀行貸得款項，又何以陸續交付金融帳戶存摺等物
    給「小傑」？又若被告上開聯邦銀行所匯入之款項係為充作
    申辦貸款之資金證明，則在被告尚未成功向銀行貸款前，又
    何以將大部分之款項領出，而僅將8萬餘元留在該帳戶內？
    是被告前揭所述諸多情節，均悖於情理，被告復於原審準備
    程序時自承：「我知道我所說的情形很奇怪」等語（見原審
    卷第33頁），是若「小傑」要求被告交付帳戶及領取被告上
    開聯邦銀行帳戶內之現金時，是用上開說辭搪塞，被告亦無
    可能信以為真，而陸續交付其金融機構帳戶供「小傑」使用
    。況被告於警詢時尚供述：「周哥是小傑的上級，阿成是『
    車手』之一。」等語（見彰化分局警卷第6頁背面），足徵
    被告對於「小傑」所屬詐欺集團之成員及分工情形，已有相
    當之瞭解，而非如其所述毫不知情。因而，被告前揭供述，
    顯係事後卸責之詞，不足採信。
  4.證人潘昌隆雖於原審結證稱：伊是因為「小傑」介紹，所以
    才認識被告，至於「小傑」是因伊要借錢，看自由時報後與
    之聯絡上的，當時「小傑」告訴伊可以用存簿貸款，伊想說
    如此就等於是詐騙集團，但「小傑」說他們是做地下匯兌，
    且「小傑」他們有幫被告繳大約1萬多元的電話費用，當時
    被告也有提到要貸款，看到報紙打電話去問，說要繳什麼錢
    ，「小傑」就罵被告，並告訴被告那是詐欺集團，不可相信
    ，還告訴被告他表哥有在做貸款，後來情形伊即不曉得，所
    以伊不認為被告與「小傑」是同一個詐欺集團之人，伊當時
    因為要借3萬元，所以拿了9本存摺給「小傑」，因為伊沒有
    工作，「小傑」就叫伊幫忙跑業務，被告應該也是與伊的情
    形相同，伊後來有去領被告帳戶內之款項，因為「小傑」說
    有客戶匯款進來，伊是業務，所以由伊去領款，當時伊不知
    道被告的姓名云云（見原審卷第79、80、82、85頁）。然被
    告於警詢時供稱：伊之金融機構帳戶是分好幾次提供給「小
    傑」，「周哥」大部分都有在場，另「阿成」有時也有在場
    等語（見彰化分局警卷第6頁背面），而未提到證人潘昌隆
    亦在場；惟證人潘昌隆卻證稱：在被告交付存摺帳戶給「小
    傑」時，伊有在場云云（見原審卷第87頁）；另被告於原審
    準備程序時供稱：伊曾經問過證人潘昌隆是否真的有向客戶
    收過錢，證人潘昌隆回答有收過云云（見原審卷第34頁）；
    而證人潘昌隆於原審則證述：伊做了半個月就被警察查獲了
    ，在這半個月內，除了拿帳戶存摺給「小傑」、提供電話給
    「小傑」使用、幫「小傑」領錢外，還有找房屋，留下房東
    的聯絡方式，交給「小傑」外，沒有做其他的事等語（見原
    審卷第83、88頁），是其2人供述情節多有不符，自屬可疑
    ；況證人潘昌隆於原審證稱：伊很少與被告交談，所以對被
    告的情形不是很瞭解，亦未與被告討論過如何及因何原因認
    識「小傑」，被告於交付存摺時與「小傑」有交談，但交談
    內容伊忘了，並沒有提到為何交付帳戶存摺等語（見原審卷
    第80、87頁），足徵證人潘昌隆對於被告為何交付其金融機
    構帳戶予「小傑」，並代為提領現金等情，毫無所悉，從而
    ，其前揭證述被告參與之情形，應與其情況相同云云，顯係
    臆測之詞，而難採信。況證人潘昌隆當時亦因提供帳戶給「
    小傑」使用，而遭刑事訴追，是其所證述與「小傑」認識及
    接洽之情形，雖非本院裁判之範圍，然其無非亦是欲為自己
    之犯行作提出其自認為合理之解釋，其證言之可信性自然降
    低。是證人潘昌隆之證言既有前述瑕疵存在，自無法作為有
    利於被告之認定。
  (五)如附表編號１至６號所示之被害人，於接到詐騙電話後，僅
    有部分款項匯入被告帳戶內，其餘款項則匯至其他人頭帳戶
    內等情，除有上揭六名證人之前揭證述可證外，尚有上開臺
    灣彰化地方法院判決附卷可憑。然被告既就「小傑」所屬詐
    欺集團詐騙上揭被害人之行為，有共同犯意聯絡，則就上揭
    被害人因同一、接續詐術之施用，致陷於錯誤而匯款之行為
    ，自應與「小傑」等其他詐欺集團成員就全部犯罪結果同負
    其責。綜上所述，被告之辯解，顯係圖卸之詞，無可憑採。
    本件事證明確，被告犯行已堪認定，應予依法論科。
二、按被告行為後，94年2月2日修正公布之刑法，業於95年7月1
    日施行，新刑法第2條第1項之規定，係規範行為後法律變更
    所生新舊法律比較適用之準據法，於新刑法施行後，應適用
    新刑法第2條第1項之規定，為「從舊從輕」之比較。另於比
    較時應就罪刑有關之共犯、未遂犯、想像競合犯、牽連犯、
    連續犯、結合犯，以及累犯加重、自首減輕暨其他法定加減
    原因（如身分加減）與加減比例等一切情形，本於統一性及
    整體性原則，綜其全部罪刑之結果而為比較（最高法院95年
    年5月23日刑事庭第八次會議決議參照）。本案涉及法律變
    更之部分如下：
  (一)新刑法已將第340條常業詐欺罪之規定刪除，被告就犯罪事
    實欄所載之犯行，如依新法規定，均應按同法第339條第1項
    詐欺取財罪、第339條之2第1項之以不正方法利用自動付款
    設備詐欺取財罪論處，並數罪併罰。惟依修正刪除前之常業
    詐欺罪規定，則就犯罪事實欄所示之多次犯行，僅論以一罪
    之常業詐欺罪。而常業詐欺罪之法定刑為「1年以上7年以下
    有期徒刑，得併科5萬元以下罰金。」；詐欺取財罪及以不
    正方法利用自動付款設備詐欺取財罪之法定刑分別為：「5
    年以下有期徒刑、拘役或科或併科1千元以下罰金」、「3年
    以下有期徒刑、拘役或1萬元以下罰金。」，是若依修正後
    之規定，被告將所犯多次詐欺取財及以不正方法利用自動付
    款設備詐欺取財罪將分論併罰，顯較原常業犯之法定刑為重
    ，因此自以修正前之規定，有利於被告。
  (二)刑法第28條原規定：「2人以上共同實施犯罪之行為者，皆
    為共同正犯。」，新法修正為：「2人以上共同實行犯罪之
    行為者，皆為共同正犯。」，將舊法之「實施」修正為「實
    行」。原「實施」之概念，包含陰謀、預備、著手及實行等
    階段之行為，修正後僅共同實行犯罪行為始成立共同正犯。
    是新法共同正犯之範圍已有限縮，排除陰謀犯、預備犯之共
    同正犯。新舊法就共同正犯之範圍既因此而有變動，自屬犯
    罪後法律有變更，而非僅屬純文字修正，應有新舊法比較適
    用之問題。而本件被告與「小傑」等如犯罪事實欄所示之犯
    行，既屬實行犯罪行為之正犯，無論依修正前後之規定，均
    應依第28條規定論擬。
  (三)綜合上述各條文修正前、後之比較，揆諸前揭最高法院決議
    及修正後刑法第2條第1項規定之「從舊、從輕」原則，自應
    適用被告行為時之法律，即修正前刑法之相關規定，予以論
    處。
三、按刑法上所謂常業犯，係指反覆以同種類之行為為目的之社
    會活動職業性犯罪而言，至於犯罪所得之多寡，是否恃此犯
    罪為唯一之謀生職業，則非所問，縱令兼有其他職業，仍無
    礙於該常業犯罪之成立；又按正犯、從犯之區別，係以其主
    觀之犯意及客觀之犯行為標準，凡以自己犯罪之意思而參與
    犯罪，無論其所參與者是否犯罪構成要件之行為，皆為正犯
    ，其以幫助他人犯罪之意思而參與犯罪，其所參與者，苟係
    犯罪構成要件之行為，亦為正犯，必以幫助他人犯罪之意思
    而參與犯罪，其所參與者又為犯罪構成要件以外之行為，始
    為從犯；又電話詐騙此一新近社會犯罪型態，自刊登廣告、
    收購人頭帳戶、撥打電話實施詐騙、指定被害人匯款帳戶、
    自人頭帳戶提領款項、取贓分贓等階段，乃係需由多人縝密
    分工方能完成之集團性犯罪，被告擔任「車手」負責提領詐
    騙之款項，自應論以正犯。本件被告不僅將其上開金融機構
    帳戶提供予詐欺集團成員「小傑」外，更受「小傑」之指示
    擔任詐欺集團之「車手」工作，負責提領詐騙所得工作，依
    前所述，已屬正犯之範疇。又被告與「小傑」等成年人士所
    組成之詐騙集團，先自行提供或收購人頭帳戶後，再以如犯
    罪事實欄所載之方式多次詐欺取財，而被告僅臨櫃提款2次
    ，並由「小傑」代為提領贓款1次，即已獲得9千元之報酬，
    且在被告參與「小傑」等人所組詐欺集團之95年3月間，該
    詐欺集團詐得之如附表所示款項已達2百餘萬元等情，其等
    顯非偶而為之，被告與共犯「小傑」等詐騙集團成員顯係以
    前開詐欺行為為職業，而有常業之犯意堪可認定。核被告所
    為，係犯刑法第340條之常業詐欺罪。又被告雖有提供其金
    融帳戶供被詐欺取財之被害人匯款所用，惟因其已參與詐欺
    取財之構成要件行為，自不再另論以幫助詐欺取財罪，聲請
    簡易判決處刑意旨、併案意旨及蒞庭檢察官論告時認被告另
    涉犯幫助詐欺取財犯行，顯有誤會，惟其基本事實同一，爰
    依法變更起訴法條。被告與共犯「小傑」、其他詐騙集團成
    員間，就上開犯行，有犯意聯絡及行為分擔，均為共同正犯
    。公訴人雖僅就被告提供上開聯邦銀行帳戶以幫助詐欺集團
    詐取附表編號８號所示被害人壬○○款項之犯罪事實提起公
    訴，其餘部分未經起訴，惟該未經起訴部分犯行，既與前揭
    論罪科刑之常業詐欺犯行有實質上一罪關係，而為起訴效力
    所及，本院自應併予審理。
四、原審依據上述理由，依刑事訴訟法第300條變更檢察官起訴
    法條，適用刑法第2條第1項前段、第28條（修正前）、第
　　340條（修正前），並審酌被告年輕力盛，卻不思以合法之
  　途徑獲取金錢，而參與詐騙集團，負責提領詐得款項，嚴重
    影響社會經濟秩序，並參酌被告在詐欺集團中擔任之角色、
    分工項目、參與之時間及其所得之利益，暨其犯後狡詞飾過
    ，缺乏認錯悔過之具體表現等一切情狀，量處被告有期徒刑
    1年8月之刑。又敘明證人潘昌隆為警查獲時，雖扣得被告設
    於臺中商業銀行帳號：000000000000號帳戶、合作金庫銀行
　　帳號000000000000000號帳戶之存摺及「丁○○」之印章1個
  　，惟上開2帳戶，固經由被告交給「小傑」，然依現存卷證
    資料，並無被害人出面指述有因他人財產犯罪行為致將款項
    匯入該二帳戶之情形，復無證據足以證明該2帳戶有供作本
    件常業詐欺行為所用或預備之用；另「丁○○」之印章應係
    供作領取被告帳戶內之贓款所用（斯時犯罪已完成），亦非
    供本件犯罪所用、預備之用，均不為沒收之宣告。核其認事
    用法俱無不當，量刑亦稱允洽，被告猶執陳詞其已與被害人
    壬○○達成和解，指摘原判決量刑過重而提起上訴，惟據其
    提出卷附和解筆錄影本所載，被告固同意賠償被害人壬○○
    103萬元，惟其給付方式係自97年1月起逐月給付3萬元，意
    即於本院辯論終結前，被告仍未曾賠償被害人任何金額，本
    院尚無從審酌減輕被告之宣告刑，是被告之上訴非有理由，
    應駁回其上訴。
據上論斷，應依刑事訴訟法第368條，判決如主文。
本案經檢察官戊○○到庭執行職務。
中　　華　　民　　國　　96　　年　　10　　月　　31　　日
            刑事第七庭    審判長法　官  林  榮  龍
                                法　官  鄭  永  玉
                                法　官  江  錫  麟
上列正本證明與原本無異。
如不服本判決應於收受送達後十日內向本院提出上訴書狀，其未
敘述上訴之理由者並得於提起上訴後十日內向本院補提理由書（
均須按他造當事人之人數附繕本）。
                                書記官  劉  建  智
中　　華　　民　　國　　96　　年　　10　　月　　31　　日
附表
┌──┬───┬───────┬───┬──────────┐
│編號│被害人│匯款日期、    │人頭帳│帳戶之金融機關　　  │
│    │      │金額（新臺幣）│戶戶名│局號、帳號　　　　  │
├──┼───┼───────┼───┼──────────┤
│ １ │庚○○│(1)95.3.13　　 │陳立永│豐原三民路郵局　　  │
│　  │　    │  10,800元　  │　　　│局號：0000000號     │
│　  │　    │(2)95.3.15     │　　　│帳號：0000000號     │
│　  │　    │  12,600元　　│　　　│  　                │
│　  │　　　│(3)95.3.17     │　　　│　                  │
│　  │　　　│  10,000元　　│　　　│　　　　　　　　　  │
│    │      │(4)95.3.21　   │      │　　　　　　　　　  │
│    │      │  23,400元    │      │　　　　　　　　　  │
│    │　　　├───────┼───┼──────────┤
│    │      │(1)95.3.20　　 │丁○○│大里郵局            │
│　  │　　　│  20,000元　  │　　　│局號：0000000號　   │
│    │      │(2)95.3.22　　 │　　　│帳號：0000000號     │
│　  │　　　│  30,000元    │      │  　                │
├──┼───┼───────┼───┼──────────┤
│ ２ │癸○○│(1)95.3.13     │陳立永│豐原三民路郵局　　  │
│    │      │  12,600元    │      │局號：0000000號     │
│    │      │(2)95.3.14     │      │帳號：0000000號     │
│    │      │  13,500元    │      │  　                │
│    │      │(3)95.3.15     │      │　                  │
│    │      │  21,000元    │      │                    │
│    │      │(4)95.3.15     │      │                    │
│    │      │  10,000元    │      │                    │
│    │      │(5)95.3.16     │      │                    │
│    │      │  30,000元    │      │                    │
│    │      │(6)95.3.17     │      │                    │
│    │      │  30,000元    │      │                    │
│    │      ├───────┼───┼──────────┤
│    │      │(1)95.3.15     │丁○○│大里郵局            │
│    │      │  50,000元    │      │局號：0000000號     │
│    │      │(2)95.3.16     │      │帳號：0000000號     │
│    │      │  24,000元    │      │  　                │
│    │      │(3)95.3.17     │      │　                  │
│    │      │  21,000元    │      │                    │
│    │      │(4)95.3.20     │      │                    │
│    │      │  40,000元    │      │                    │
│    │      │(5)95.3.20     │      │                    │
│    │      │  20,000元    │      │                    │
│    │      ├───────┼───┼──────────┤
│    │      │95.3.18       │鄭旭宏│新竹民生路郵局　　  │
│    │      │32,100元      │      │局號：0000000號     │
│    │      │              │      │帳號：0000000號     │
├──┼───┼───────┼───┼──────────┤
│ ３ │甲○○│(1)95.3.15     │丁○○│大里郵局            │
│　  │　　　│  36,600元    │　　　│局號：0000000號     │
│　  │　　　│(2)95.3.16     │　　　│帳號：0000000號     │
│    │      │  50,000元    │      │　                  │
│　  │　　　├───────┼───┼──────────┤
│　  │　　　│95.3.27 　　  │潘昌隆│南投國姓郵局　　　  │
│　  │　　　│50,000元　    │　　　│局號：0000000號     │
│　  │　　　│  　          │　　　│帳號：0000000號     │
├──┼───┼───────┼───┼──────────┤
│ ４ │乙○○│95.03.15　　  │潘昌隆│南投國姓郵局　　　  │
│　  │　　　│54,900元      │　　　│局號：0000000號     │
│　  │　　　│              │　　　│帳號：0000000號     │
│　  │　　　├───────┼───┼──────────┤
│　  │      │(1)95.3.15　　 │陳立永│豐原三民路郵局　　  │
│    │　　　│  20,000元    │　　　│局號：0000000 號　  │
│　  │　　　│(2)95.3.16     │　　　│帳號：0000000 號　  │
│　  │　　　│  80,000元    │　　　│　                  │
│　  │      │(3)95.3.17 　  │      │　　　　　　　　　  │
│    │      │  80,000元    │      │                    │
│    │　　　├───────┼───┼──────────┤
│　  │　　　│95.3.16       │丁○○│大里郵局            │
│　  │　　　│60,000元 　   │　　　│局號：0000000號     │
│　  │　　　│              │　　　│帳號：0000000號     │
├──┼───┼───────┼───┼──────────┤
│ ５ │丙○○│(1)95.3.15　　 │潘昌隆│南投國姓郵局　　　  │
│　  │　　　│  16,800元　  │　　　│局號：0000000號     │
│　  │　　　│(2)95.3.23     │　　　│帳號：0000000號     │
│　  │　　　│  51,580元　　│　　　│  　                │
│　  │　　　│(3)95.3.27　   │　　　│　                  │
│    │      │  50,000元    │      │　　　　　　　　　  │
│　  │　　　├───────┼───┼──────────┤
│　  │　　　│95.03.16　　  │林志強│龍潭郵局　　　　　  │
│　  │　　　│20,000元      │　　　│局號：0000000號     │
│　  │　　　│  　　        │　　　│帳號：0000000號     │
│　  │　　　├───────┼───┼──────────┤
│　  │　　　│95.3.22　　   │丁○○│大里郵局　　　      │
│　  │　　　│40,000元      │　　　│局號：0000000號     │
│　  │　　　│  　　        │　　　│帳號：0000000號     │
├──┼───┼───────┼───┼──────────┤
│ ６ │己○○│95.3.20　　   │丁○○│大里郵局            │
│　  │　　　│26,400元      │　　　│局號：0000000號　   │
│　  │　　　│              │　　　│帳號：0000000號　   │
│　  │　　　├───────┼───┼──────────┤
│　  │　　　│95.03.20　　  │陳立永│豐原三民路郵局　　  │
│　  │　　　│25,800元      │　　　│局號：0000000號     │
│    │　　　│              │　　　│帳號：0000000號     │
│    │　　　├───────┼───┼──────────┤
│    │　　　│95.03.21　　  │鄭旭宏│新竹民生路郵局　　  │
│    │　　　│30,000元　    │　　　│局號：006122號      │
│    │　　　│              │　　　│帳號：0000000號     │
│    │      ├───────┼───┼──────────┤
│    │      │95.03.22　　  │潘昌隆│南投國姓郵局　　  　│
│    │      │60,000元　　  │      │局號：0000000號     │
│    │      │              │      │帳號：0000000號     │
│    │　　　├───────┼───┼──────────┤
│    │　　　│(1)95.03.22    │陳立永│臺北富邦銀行　　　  │
│    │　　　│  60,000元    │　　　│帳號：000000000000號│
│    │　　　│(2)95.03.22    │　　　│　　　　　　　　　  │
│    │      │  46,320元    │      │                    │
├──┼───┼───────┼───┼──────────┤
│ ７ │辛○○│95.3.22       │丁○○│新竹國際商銀西屯分行│
│    │      │(1)10元（另有轉│      │帳號：00000000000000│
│    │      │  帳費用12元）│      │                    │
│    │      │(2)412,003元（ │      │                    │
│    │      │另有轉帳費用12│      │                    │
│    │      │元）          │      │                    │
├──┼───┼───────┼───┼──────────┤
│ ８ │壬○○│95.3.23       │丁○○│聯邦銀行民權分行    │
│    │      │(1)443,800元（ │      │帳號：000000000000號│
│    │      │  另有轉帳費用│      │                    │
│    │      │  18元）      │      │                    │
│    │      │(2)588,199元（ │      │                    │
│    │      │  另有轉帳費用│      │                    │
│    │      │  18元）      │      │                    │
└──┴───┴───────┴───┴──────────┘
附錄本案論罪科刑法條：
修正前刑法第340條：
　以犯第339條之罪為常業者，處1年以上7年以下有期徒刑，得
  併科5萬元以下罰金。
